---
title: "チャプター８：R言語入門"
output: html_document
editor_options:
  chunk_output_type: console
---

```{r setup, include=FALSE}
knitr::opts_chunk$set(echo = TRUE)
```

「バイオインフォマティクスデータスキル」が６年前に出版されてから、Rが色々と進んでいます。最近のおすすめと新しい情報をここでまとまりました。

とても短く、簡単に紹介しますので、「これを使ってみたい！」と思った方は自分でさらにググったり、ヘルプを参照したりして、使って見てください。

## tidyverse

「バイオインフォ」にはdplyr（p259）、ggplot2（p222）を紹介していますけど、この二つは**tidyverse**という、パッケージのまとまりに入っています。

tidyverseの特徴

- それぞれ入っているパッケージは相性がいい
- ベースでもできることをもっと**簡単、ロジカル**にする
- コードが読みやすい、使いやすい
- 弱点：特別な評価ルールを使っている（p221）ため、プログラミングには使いづらい

以下、「バイオインフォマティクスデータスキル」に出ている例と比べて、おすすめのtidyverseによるコードを紹介します。（パイプみたいな、全く新しい情報の場合は適当に自分のコードで説明します）。

```{r library, message = FALSE, warning = FALSE}
# install.packages("tidyverse")
library(tidyverse)
```

## Rのパイプ

「バイオインフォマティクスデータスキル」に書いていませんが、Rにもパイプ（`%>%`）があります！ tidyverse群のmagrittrパケージに入っています。リナックスのパイプ（`|`）と相当します。

例えば、データから二つのコラムを選んで、名前を変えて、列の「a」が10以上の行だけに絞ります：

まずは仮のデータを作ります。
```{r make-data}
data <- data.frame(
  var1 = c(9, 11),
  var2 = c(100, 200),
  var3 = c(300, 400)
)

data
```

**tidyverseバージョン**（dplyr, p259 + パイプ）
```{r pipe1}
data %>%
  select(a = var1, b = var2) %>%
  filter(a > 10)
```

**ベースRバージョン**
```{r pipe2}
data <- data[,c("var1", "var2")]
colnames(data) <- c("a", "b")
data[data$a > 10,]
```

どちらが分かりやすいと思いますか？

ちなみに、二つのバージョンでは、列名（`1`と`2`）が違いますよね。`data.frame`には列名がどう変わるか、なかなか予想が付かない時があるから、**dataframeよりも列名を使わないtidyverseのtibble**がおすすめです（下の`read_csv()`のところを参照）。

## ファクター（p205）

tidyverse群のforcats パケージがおすすめです。

簡単にファクターのレベルをまとまったり、順番を変えたりすることができます。

```{r forcats}
# p206
chr_hits <- c("chr2", "chr2", "chr3", "chrX", "chr2", "chr3", "chr3")

hits <- factor(chr_hits)

# fct_*()は必ず因子を受けて・返すので、パイプに使いやすい
fct_expand(chr_hits, c("chr4", "chrY"))

# ベースR
levels(hits) <- list(chrX="chrX", chrY="chrY", chr2="chr2",
chr3="chr3", chr4="chr4")

hits
```

## データの形を変える（p212）

reshape2は古いです。tidyverse群のtidyrがおすすめです。

```{r tidyr}
# 本にあるデータを再現する
data <- tibble(
  gene = c("gene_1", "gene_2"),
  meristem = c(582, 305),
  root = c(91, 3505),
  flower = c(495, 33)
)

data

# pivot_longer()でデータを細長くする
data_long <- pivot_longer(
  data,
  names_to = "tissue", values_to = "expression",
  c(meristem, root, flower)
)

data_long

# pivot_wider()でデータを幅広くする（戻す）
pivot_wider(
  data_long,
  names_from = "tissue",
  values_from = expression)

```

## データをRに読み込ませる（p214）

`read.csv()`ではなく、tidyverse群のreadrパッケージに入っている`read_csv()`がおすすめです。

- 文字はファクターではなく、キャラクターとして読み込まれます
- データtibble（ほぼdataframeと同じだけど、きれいにプリントアウトするし、行名がない）として読み込まれます

```{r read-csv}
read_csv("Dataset_S1.txt")
```

## lapply()とsapply()関数を使って、リストに関数を適用する（p231）

lapplyではなく、tidyverse群のpurrrパッケージの`map()`がおすすめです。

`map()`はリストを返します。他に色々なバリエーションがあります：

- `map_chr()`：キャラクター
- `map_lgl()`：boolean（`TRUE`か`FALSE`）
- `map_dbl()`：数字
- `map_df()`：データフレーム
- などなど

`sapply()`は入力データの形によって返す結果の形が異なるので、使いづらいです。

```{r map}
# p248: lapply
ll <- list(a=rnorm(6, mean=1), b=rnorm(6, mean=4), c=rnorm(6, mean=6))
ll

# map_dbl（）が数字を返す
map_dbl(ll, mean)

# lapply()がリストを返す
lapply(ll, mean)

# p254: mapply() vs map2()
ind_1 <- list(loci_1=c("T", "T"), loci_2=c("T", "G"), loci_3=c("C", "G"))
ind_2 <- list(loci_1=c("A", "A"), loci_2=c("G", "G"), loci_3=c("C", "G"))

# map2_dbl()は引数の順番はmap()と変わらない（関数が最後）
map2_dbl(ind_1, ind_2, function(a, b) length(intersect(a, b)))

# mapply()の引数の順番はlapply()と違う（関数が先）
mapply(function(a, b) length(intersect(a,b)), ind_1, ind_2)
```

## データのマージと結合（p234）

本に出ているような`match()`の使い方はとても**おすすめできません**。分かりづらくて、間違いやすいです。

ここはdplyrの`left_join()` がおすすめです。

```{r left-join}
# データを読み込む
mtfs <- read_delim("motif_recombrates.txt", delim = "\t")

mtfs

rpts <- read_delim("motif_repeats.txt", delim = "\t")

rpts

# 左のデータ(mtfs)に右のデータ(rpts)をマージする
left_join(
  mtfs,
  select(rpts, name, chr, motif_start),
  by = c("chr", "motif_start")
)
```

他にも色々な`*_join()` があります。例えば、`inner_join()`は両方のデータに条件が一致した行だけを残します：

```{r inner-join}
inner_join(
  mtfs,
  select(rpts, name, chr, motif_start),
  by = c("chr", "motif_start")
)
```
